福建金門地方法院刑事判決　　　　　　　　　　　　　　　九十年度訴字第二九號
　　公　訴　人　福建金門地方法院檢察署檢察官
　　被　　　告　丙○○
　　選任辯護人　黃子素律師
右列被告因偽造文書案件，經檢察官提起公訴（九十年度偵續字第四號），本院判決
如左：
    主  文
丙○○連續偽造私文書，足以生損害於他人，處有期徒刑肆月。如易科罰金，以參佰
元折算壹日。
    事  實
一、丙○○獲悉凡設籍於金門縣之縣民，未來均可獲得金門酒廠股份有限公司（以下
    簡稱金門酒廠）之配股，乃向金門居民丁○○、乙○○（以下簡稱為黃、陳二人
    ）收購傳聞中未來可得之金門酒廠之股份。丙○○復知甲○○受外甥女賴雅慧委
    託欲購買上開未來可得之股權，乃於民國八十八年八月十日晚間八時許將黃、陳
    二人所簽訂之契約書，在甲○○所經營的「大舞台」保齡球館內交付甲○○，甲○○認為丙○○所帶來之契約書格式不合用，遂自行提供空白的股票申購契約、
    股票申購權利轉讓契約，要求丙○○再去找黃、陳二人，以取得渠等之簽名、印
    章，丙○○明知並未獲得黃、陳二人之同意，竟向甲○○之妻何翠鳳（已成年）
    謊稱已獲得其二人之同意，可以自行在空白的股票申購契約、股票申購權利轉讓
    契約上簽署黃、陳二人的姓名，並可自行刻黃、陳二人的印章蓋用在上述二契約
    書上，使得不知情的何翠鳳偽造黃、陳二人之簽名，並自行偽刻黃、陳二人之印
    章，蓋用於上述二契約書上，而偽造股票申購契約、股票申購權利轉讓契約書計
    四份，足以生損害於丁○○、乙○○。嗣因丙○○將上開股權重複出售予隋明萊
    而發生糾紛，始發現上情。
二、案經甲○○訴由金門縣警察局移送福建金門地方法院檢察署檢察官偵查起訴。
    理  由
一、訊據被告丙○○，對於起訴書所記載之犯罪事實均矢口否認，辯稱：甲○○幫他
    外甥女的老闆收購金門酒廠的未上市股權，甲○○要我幫他收購，我就找來丁○○、乙○○二人的資料，去大舞台找甲○○，甲○○不要用我事先準備的契約書
    ，要我使用他所準備的股票申購契約、股票申購權利轉讓契約書，再拿這些空白
    的股票申購契約、股票申購權利轉讓契約書去找黃、陳二人簽名、蓋章，我說沒
    時間，就告訴甲○○可以先把黃、陳二人的年籍資料、姓名謄寫在股票申購契約
    、股票申購權利轉讓契約書上，再自行去找黃、陳二人簽名，我沒有跟甲○○、
    何翠鳳夫妻講可以自行在空白的股票申購契約、股票申購權利轉讓契約書上替黃
    、陳簽名，也沒有要甲○○、何翠鳳自行去刻印章蓋用云云。惟查，被告如何告
    知可以自行將黃、陳二人之姓名簽在股票申購契約、股票申購權利轉讓契約書，
    並可自行刻黃、陳二人的印章蓋用在上開二契約書上，業經告訴人甲○○、證人
    何翠鳳證述明確。且證人丁○○於偵查中結證證稱：並未在股票申購權利轉讓契
    約上簽名等語（見八十九年度偵字第三四三號卷宗第四十二頁背面），證人乙○○於偵查中亦結證證稱：並未同意被告可以自行代替伊在股票申購契約、股票申
    購權利轉讓契約書上簽名、蓋章（見九十年度偵續字第四號卷宗第十九頁）。事
    實上，由被告供稱：我告訴甲○○應自行去找黃、陳二人簽名云云，可知被告亦
    自知並未獲得黃、陳二人同意可以自行簽名。從被告自承有「告訴甲○○可以先
    把黃、陳二人的年籍資料、姓名謄寫在股票申購契約、股票申購權利轉讓契約書
    」（見本院九十年八月三日訊問筆錄）；「我交給甲○○的時候，他太太問我可
    不可以把他們（指丁○○、乙○○）的名字寫在他們所使用的契約書上，我說可
    以，但還是要去找賣方本人」（見本院九十年九月四日審判筆錄），另參照卷附
    股票申購契約、股票申購權利轉讓契約，黃、陳二人之姓名係書寫在契約書之當
    事人欄，性質上已有表示簽名的意思，而非僅在契約書內文提及人別之意，故所
    謂的「謄寫姓名」、「把名字寫在契約書上」，在未獲得黃、陳二人同意的情形
    下，即屬偽造簽名。故被告之辯解不足採信，本件犯罪事實已臻明確，被告之犯
    行堪以認定。
二、被告告訴不知情的何翠鳳在空白的股票申購契約、股票申購權利轉讓契約書上偽
    造黃、陳二人之簽名、並偽刻印章蓋用，核其所為係犯刑法第二百十七條第一項
    之偽造署押罪、偽造印章罪及第二百十條的偽造私文書罪。其偽造署押、印章後
    ，用以偽造私文書，其偽造署押、印章之行為係偽造文書之部分行為，不另論罪
    。被告利用不知情之成年女子何翠鳳為之，係間接正犯。其先後偽造黃、陳二人
    之簽名、印章，時間緊接，方法相同，觸犯構成要件相同之罪，顯係基於概括犯
    意連續為之，為連續犯，依刑法第五十六條之規定，以一罪論。本院審酌被告犯
    後固然未能坦承犯行，但所生之危害不大等一切情狀，量處如主文所示之刑，並
    諭知易科罰金之折算標準，以資警惕。
三、公訴意旨雖另謂：被告除偽造黃、陳二人之署押、印章，並以之偽造股票申購契
    約、股票申購權利轉讓契約書外，認為被告亦以偽造戊○○之署押、印章，並以
    之偽造股票申購契約、股票申購權利轉讓契約書，此部份亦犯有偽造私文書之犯
    行。經查，前述二契約書上，本即無戊○○之印文，何來偽造戊○○的印章？此
    外，證人戊○○固然證稱：提示的股票申購契約上「戊○○」的名字不是我簽的
    等語。訊據被告及證人何翠鳳，亦均否認股票申購契約、股票申購權利轉讓契約
    書上「戊○○」的姓名是他們簽的，經本院將前述二契約書上書寫「戊○○」姓
    名之筆跡，連同被告與證人戊○○自書「戊○○」三字的筆跡送請鑑定，鑑定結
    果亦認為三者字跡均不相同，有憲兵司令部刑事鑑識中心鑑驗通知書在卷可稽。
    是以，並無證據足認被告有自行、或利用不知情的何翠鳳偽造戊○○之簽名，難
    認被告有以偽造戊○○署押、印章之方法，進而偽造股票申購契約、股票申購權
    利轉讓契約書之犯行，本院原應為無罪之諭知，惟公訴意旨認為此部分與前開有
罪部分有連續犯之裁判上一罪關係，爰不另為無罪之諭知，附此敘明。
據上論斷，應依刑事訴訟法第二百九十九條第一項前段，刑法第第五十六條、第二百
十七條第一項、第二百十條、第四十一條第一項前段，罰金罰鍰提高標準條例第一條
前段、第二條，判決如主文。
本案經檢察官林圳義到庭執行職務
中    華    民    國      九十一      年        五      月    十四      日
                                  福建金門地方法院刑事庭
                                      法  官  陳建勛
右正本證明與原本無異。
如不服本判決，應於判決送達後十日內，向本院提出上訴狀。
                                      書記官  李成在
中    華    民    國      九十一      年        五      月    十四      日
附錄本案論罪科刑法條全文：
刑法第二百十七條
偽造印章、印文或署押，足以生損害於公眾或他人者，處三年以下有期徒刑。
盜用印章、印文或署押，足以生損害於公眾或他人者，亦同。
刑法第二百十條
偽造、變造私文書，足以生損害於公眾或他人者，處五年以下有期徒刑。
